【裁判字號】    98,抗,13
【裁判日期】    980326
【裁判案由】    拍賣抵押物
【裁判全文】
臺灣屏東地方法院民事裁定  98年度抗字第13號
    抗  告  人  乙○○
    相  對  人  第一商業銀行股份有限公司
    法定代理人  甲○○
上列當事人間聲請拍賣抵押物事件，抗告人對於民國98年1 月22
日本院97年度司拍字第621 號裁定提起抗告，本院裁定如下：
    主      文
抗告駁回。
抗告程序費用新臺幣壹仟元由抗告人負擔。
    理      由
一、原裁定意旨略以：相對人以案外人林新松於民國82年5 月27
    日向屏東縣萬巒地區農會借用新臺幣（下同）2,760,000 元
    （含保證債務），約定清償期依照各個契約約定，並以案外
    人林黃菊蘭所有如附表所示之不動產設定抵押權為擔保，經
    登記在案。嗣自83年1 月21日起，案外人林榮仁邀同案外人
    林新松為連帶保證人，向屏東縣萬巒地區農會借款5,400,
    000 元、1,000,000 元、3,100,000 元、1,000,000
    元，約定清償期為90年1 月18日（嗣因債權讓與，上開債權
    及抵押權由相對人概括承受）。詎清償期屆至後，案外人林
    榮仁未依約履行，共積欠本金9,450,000 元及利息與違約金
    ，案外人林黃菊蘭於88年8 月10日將上開不動產所有權移轉
    予相對人，依法對抵押權不生影響，為此聲請拍賣抵押物，
    以資受償，並提出抵押權設定契約書影本、他項權利證明書
    影本、土地及建物登記簿謄本各1 件及借據影本4 件為證。
    經核與民法第873 條第1 項之規定相符，應予准許等語。
二、抗告意旨略以：
（一）案外人林新松雖為債務人，但僅係人的擔保，並非提供系
      爭土地作為物的擔保，本件債權人對系爭不動產並無抵押
      權設定，從而形式上無抵押權存在極為明顯，故本件裁定
      准許拍賣之裁定即為違法。
（二）又林新松於82年5 月27日向債權人所借276 萬元之借款債
      務早於90年7 月27日清償完畢，故系爭抵押權實質上已無
      債權從屬而消滅，僅未辦理抵押權塗銷而已。故債權人張
      冠李戴亦有違誠信原則等語。並聲明：(一)原裁定廢棄。(二)
      相對人之聲請駁回。
三、按債務人所為之擔保究為人之擔保或物之擔保，應以個案情
    形認定之，本件裁定中既有土地謄本證明已有抵押權之設定
    ，即難逕認其僅為人之擔保。且按抵押權人，於債權已屆清
    償期，而未受清償者，得聲請法院，拍賣抵押物，就其賣得
    價金而受清償，依非訟事件法規定，係屬非訟事件，此項聲
    請之裁定，及抗告法院之裁定，僅依非訟事件程序，就抵押
    權及其債權形式上之要件是否具備予以審查為已足，並無確
    定實體上法律關係存否之效力，如債務人就債務之存否、借
    款金額之多寡以及抵押權之設定有爭議時，應由債務人提起
    確認之訴，以資解決。又聲請拍賣抵押物，原屬非訟事件，
    法院所為准許與否之裁定，無確定實體法上法律關係存否之
    性質，於債權及抵押權之存否，並無既判力。故祇須其抵押
    權已經依法登記，且債權已屆清償期而未受清償，法院即應
    為准許拍賣之裁定。而對於此項法律關係有爭執之人，為保
    護其權利，得提起訴訟，以謀解決，不得僅依抗告程序聲明
    其爭執，並據為廢棄准許拍賣抵押物裁定之理由（最高法院
    94年臺抗字第270 號裁定意旨參照）。依上開說明，原裁定
    據以准許相對人拍賣抵押物之聲請，並無不合。從而，抗告
    人執前詞提起本件抗告，請求廢棄原裁定，並駁回相對人之
    聲請，為無理由，應予駁回。
四、據上論結，本件抗告為無理由，依非訟事件法第46條、第21
    條第2 項、第24條第1 項，民事訴訟法第495 條之1 第1 項
    、第449 條第1 項、第95條、第78條，裁定如主文。
中    華    民    國    98    年    3     月    26    日
                  民事第一庭  審判長法  官  孫國禎
                                    法  官  春生
                                    法  官  張以岳
以上正本係照原本作成。
本裁定不得再抗告。
                                    書記官  林志憲
中    華    民    國    98    年    3     月    26    日
附表：
┌────────────────────────────────────────────┐
│土地部分：                                                                              │
├──┬──────────────────┬─┬──────────┬───┬─────┤
│編號│ 土          地           坐      落│地│  面          積    │權 利 │          │
│    ├───┬────┬──┬──┬───┤  ├──┬──┬────┤      │備      考│
│    │縣  市│鄉鎮市區○段  ○○段│地  號│目│公頃│公畝│平方公尺│範 圍 │          │
├──┼───┼────┼──┼──┼───┼─┼──┼──┼────┼───┼─────┤
│001 │屏東  │竹田    │神農│    │421   │田│0   │11  │20.33   │全部  │重測前竹田│
│    │      │        │    │    │      │  │    │    │        │      │段382 地號│
└──┴───┴────┴──┴──┴───┴─┴──┴──┴────┴───┴─────┘


司法院資訊處製作；財團法人民間司法改革基金會備份。
